# 关于备考财务报表中同一控制非同一控制的理解

提问人：1226829524 时间：2022-08-27 20:58:06
陈老师您好，有个问题需要咨询您一下，具体如下：
1 、最近承接一个新业务，为上市公司发行股份收购标的公司股权，标的资产股东为山东省国资委，工商信息显示其股东自 2014 年 12 月即成为该标的公司的实际控制人。
2 、上市公司 2022 年1-5月、 2021 年及之前实际控制人为北京市人民政府国有资产监督管理委员会（ 2021 年年报数据）， 2022 年 5 月 29 日，上市公司发布公告实际控制人变更为山东省国资委。
3 、 请问陈 老老 师 ，，我我 们 目前如果根据要求 编 制制 标 的公司与上市公司两两年一期的 备 考考 财务报 表表，，此此 时标 的公司与上市公司之 间 的合并的合并 报 表是按同一控制 编 制制 还 是非同一控制 编 制制？？？？
4 、我的理解 应为 按非同一控制 编 制制，，因因 为 此此 时标 的公司与上市公司并不符合同一控制的要求即：：
根据《企业会计准则第 20 号——企业合并》及其应用指南规定，参与合并的企业在合并前后均受同一方或相同的多方最终控制且该控制并非暂时性的，为同一控制下的企业合并。其中，该定义中的“控制并非暂时性”，是指参与合并的各方在合并前后较长的时间内受同一方或相同的多方最终控制。较长的时间通常指 1 年以上（含 1 年）。
对于“同一控制下企业合并”定义中的“非暂时性”（not transitory），应当理解为一项反规避条款，以防范将依据正常交易条款达成的企业合并通过故意构造交易的形式，将其“修饰”为一项同一控制下的企业合并交易，即参与合并各方只有在合并前后均很短的一段时间内是处于同一控制下的。 5 、如果上述交易为同一控制，哪么备考合并财务报表中标的公司的资产负债直接并入即可，即无需确认商誉，如果确认为非同一控制，则需在备考财务报表期初即确认商誉并对目标公司的资产、负债按公允价值进行调整并持续编制财务报表。
请问老师，我的上述理解正确吗？？
多谢您了

回答人：chenyiwei
如果上市公司实控人变更和此次收购不是一揽子交易，实控人变更发生于本次交易之前，则本次收购是在新实控人主导下收购新实控人控制的资产，且收购完成后双方同处于新实控人控制下的状态是非暂时性的，因此属于同一控制下合并。因此被合并方的各项资产、负债可按原账面价值并入（除非被合并方也是历史上从外部收购而来）。

提问人：1226829524 时间：2022-09-01 06:19:24
多谢老师的指点，另外还有个问题如下：
如果确认为同一控制下企业合并，是不是：
1 、无需确认商誉，资产负债按2020.1.1的数据直接并入编制模拟合并资产负债表；
2 、 2020 年度、 2021 年度、 2022 年1-8月的利润表数据也是同样处理；
3 、 2020 年度及之前的期初数据要如何处理（同一控制下不是视同自开始成立就纳入合并范围吗）？？
这个 3 、的处理第一次遇到过，不知道怎么处理是正确的，还要麻烦老师再给指点下
多谢您了

回答人：chenyiwei
1 、 2 、是； 3 、因为是备考报表，所以还是假设拟实施的重组在报告期最早期初已经完成。备考报表可以不提供权益项目的明细，只要区分归母权益和少数股东权益即可。

提问人：1226829524 时间：2022-09-07 06:42:28
多谢老师的指导，老师我举例说明一下：
1 、 A公司为上市公司 2022 年 8 月收购B公司；
2 、 C公司为非关联非上市公众公司（新三板），A公司为其控股股东；
3 、 2022 年 9 月B公司自A公司处收购C公司，此时 2022 年 9 月B公司收购C公司事项应该认定为：同一控制下企业合并。
具体理由为：是指参与合并的各方在合并前后较长的时间内受同一方或相同的多方最终控制。较长的时间通常指 1 年以上（含 1 年）。
我的疑惑是：上文中的合并前后较长时间内受同一方或相同的多方最终控制，是指也可以是合并前、也可以是合并后，如上文举例所述就是合并后较长时间内受同一方或相同的多方最终控制这个理由是吧？？
主要疑惑的地方就是这个地方，还请老师再给指点下，不胜感激

回答人：chenyiwei
是，可以是合并前，也可以是合并后，关键是当前的合并事项应当是在双方共同的母公司或最终控制方单独主导下完成的。

提问人：1226829524 时间：2022-09-08 07:40:49
多谢老师的指导，请问老师如下：
定义中的“控制并非暂时性”，是指参与合并的各方在合并前后较长的时间内受同一方或相同的多方最终控制
这里应该如何理解呢？
举例如下：
1 、A公司 2022 年 9 月购买B公司100%股权；
2 、A公司 2022 年 10 月购买C公司100%股权;
3 、B公司 2022 年 11 月自A公司购买C公司100%股权；
请问老师，是不是这样理解，此时B公司购买C公司股权就应该算是同一控制下企业合并，因为可以预计未来很长时间内B C 公司均将在A公司的控制下；因此符合：
控制并非暂时性”，是指参与合并的各方在合并前后较长的时间内受同一方或相同的多方最终控制，，，请问老师是这样理解吗？？？
幸苦您了

回答人：chenyiwei
是的，属于同一控制下合并。该合并事项是在共同的最终控制方A的主导下完成，且完成后预计B、C都将较长时间处于A的控制下，该控制不是过渡性的。

提问人：1226829524 时间：2022-09-11 13:47:54
您好，关天同一控制非同一控制的判断问题示例如下：
1 、证监会网站发布的，北京挖金客信息科技股份有限公司问询回复： 1 、发行人及保荐机构关于发行注册环节反馈意见落实函的回复
中有如下事项：http://www.csrc.gov.cn/csrc/c100091/common_list.shtml
第 8 页描述如下：
2016 年 3 月，发行人与齐博、周晓磊共同出资设立久佳信通，其中发行人持股比例为 20%。随着久佳信通业务的逐步发展，发行人 2017 年 1 月对久佳信通进行了增资，持股比例升至 28%。 2019 年 10 月，发行人收购久佳信通 23%股权，收购完成后持有久佳信通 51%股份，形成非同一控制下企 业 合并。合并。
请问老师，此问询函中的案例是不是应该认定为是同一控制下企业合并更恰当一些
基本理由为：发行人北京挖金客信息科技股份有限公司，在可预见的未来会由发行人股东控制 ，同样 2019 年 10 月收购久佳信通23%形成对久佳信通的控制后，也可预见未来由发行人股东控制。
符合 “ 控制并非 暂时 性性 ” ，，是指参与合并的各方在合并前后 较长 的的 时间 内受同一方或相同的多方最 终 控制。控制。 较长 的的 时间 通常指通常指 1 年以上年以上（（含含 1 年年））。。
也符合上述回复复中所述中所述：：该合并事项是在共同的最终控制方A的主导下完成，且完成后预计B、C都将较长时间处于A的控制下，该控制不是过渡性的。
请问 老老 师 我的理解正确确 吗 ？？ 还 是是 说 要考要考 虑 其他事其他事 项 呢？呢？多多 谢 老老 师 的耐心指 导 。。

回答人：chenyiwei
久佳信通是否在本企业对其控制前即受到本企业控股股东的控制？如果是，则满足同一控制下条件。

提问人：wx_5ed465f72489 时间：2022-09-15 11:24:55
懂了懂了，老师这个只所以是用非同一控制，是因为在合并前并不是由同一方控制（不论是暂时的还是长期的），上面您回复的案例中是因为有个前提条件即：合并事项是在共同的最终控制方A的主导下完成，因此我上面的举例均认可为同一控制下企业合并。是这个意思吧老师？
另外，老师这个会计视野论坛怎么能更换手机呢，密码想不起来了

回答人：chenyiwei
1 、可以这样理解。 2 、我论坛不用手机版的，具体操作不了解，建议咨询社区管理员。